臺灣板橋地方法院刑事判決　　　　　　　96年度訴字第2300號
公　訴　人　臺灣板橋地方法院檢察署檢察官
被　　　告　甲○○
上列被告因違反毒品危害防制條例案件，經檢察官提起公訴（96
年度毒偵字第3957號），本院以簡式審判程序審理，判決如下：
    主  文
甲○○施用第一級毒品，累犯，處有期徒刑捌月。扣案之第一級
毒品海洛因（淨重零點貳玖公克）沒收銷燬，包裝袋伍個均沒收
。
    事  實
一、甲○○前因施用毒品案件，經本院以89年度毒聲字第1561號
    裁定送觀察、勒戒後，認有繼續施用毒品之傾向，再經本院
    以89年度毒聲字第2021號裁定施以強制戒治，嗣因成效評定
    為合格，經本院以89年度毒聲字第5881號裁定停止戒治，所
    餘期間付保護管束，惟因違反保護管束應遵守事項情節重大
    ，經本院以90年度毒聲字第390 號裁定撤銷停止戒治，繼續
    執行強制戒治，於民國90年8 月10日執行期滿，並由臺灣板
    橋地方法院檢察署檢察官以90年度戒毒偵字第555 號為不起
    訴處分確定。復於上開強制戒治執行完畢後5 年內，因施用
    毒品案件，經本院以93年度訴字第1516號判處有期徒刑1 年
    2 月，嗣經臺灣高等法院以93年度上訴字第3286號駁回上訴
    確定，於95年3 月7 日縮刑假釋出監，迄於95年4 月27日期
    滿未經撤銷假釋，以已執行論。又因施用毒品案件，甫經本
    院以96年度訴字第1634號判處有期徒刑8 月，嗣因撤回上訴
    而確定，目前尚未執行。
二、詎甲○○仍不知悔改，復基於施用第一級毒品海洛因之犯意
    ，於96年5 月18日上午某時，在其位於臺北縣樹林市○○路
    146 之5 號住處內，以將海洛因摻入香菸內點燃吸用之方法
    ，施用第一級毒品海洛因1 次。嗣為警於96年5 月19日11時
    55分許，在上址住處前查獲，並扣得甲○○所有、供其施用
    所用之第一級毒品海洛因（淨重0.29公克），及包裝袋合計
    5 個（含裝盛上開海洛因之包裝袋1 個，及其內海洛因均已
    用罄之其他包裝袋4 個），經警採集甲○○之尿液檢體送驗
    結果，呈鴉片類之陽性反應，始悉上情。
三、案經臺北縣政府警察局樹林分局報請臺灣板橋地方法院檢察
    署檢察官偵查起訴。本院於準備程序進行中，被告就被訴事
    實為有罪之陳述，經告知被告簡式審判程序之旨，並聽取當
    事人之意見後，裁定由受命法官獨任進行簡式審判程序。
    理  由
一、上揭事實，業據被告甲○○於本院審理時坦承不諱，並有海
    洛因及包裝袋5 個扣案可證，而上開扣案之海洛因，經送鑑
    驗結果，確係第一級毒品海洛因無訛，淨重0.29公克，有法
    務部調查局96年6 月5 日調科壹字第09623049190 號鑑定書
    在卷可憑。又本案於96年5 月19日查獲後，經警採集被告尿
    液檢體送驗結果，呈鴉片類之陽性反應，有臺北縣政府警察
    局樹林分局毒品危害防制條例被移送者姓名暨代碼對照表、
    臺灣檢驗科技股份有限公司96年6 月6 日濫用藥物尿液檢驗
    報告各1 紙附卷可稽，足以擔保被告之自白與事實相符，而
    堪採信。
二、按毒品危害防制條例於92年7 月9 日修正公布，自93年1 月
    9 日施行，其中第20條、第23條將施用毒品之刑事處遇程序
    ，區分為「初犯」及「5 年內再犯」、「5 年後再犯」。依
    其立法理由之說明：「初犯」，經觀察、勒戒或強制戒治後
    ，應為不起訴處分或不付審理之裁定；經觀察、勒戒或強制
    戒治執行完畢釋放後，「5 年內再犯」者，因其再犯率甚高
    ，原實施之觀察、勒戒及強制戒治既已無法收其實效，爰依
    法追訴或裁定交付審理。至於經觀察、勒戒或強制戒治執行
    完畢釋放後，「5 年後再犯」者，前所實施之觀察、勒戒或
    強制戒治已足以遮斷其施用毒品之毒癮，為期自新及協助其
    斷除毒癮，仍適用「初犯」規定，先經觀察、勒戒或強制戒
    治之程序。從而依修正後之規定，僅限於「初犯」及「5 年
    後再犯」二種情形，始應先經觀察、勒戒或強制戒治程序。
    倘被告於5 年內已再犯，經依法追訴處罰，縱其第3 次（或
    第3 次以上）再度施用毒品之時間，在初犯經觀察、勒戒或
    強制戒治執行完畢釋放5 年以後，已不合於「5 年後再犯」
    之規定，且因已於「5 年內再犯」，顯見其再犯率甚高，原
    實施觀察、勒戒或強制戒治，已無法收其實效，即應依該條
    例第10條處罰（最高法院95年第7 次刑事庭會議決定參照）
    。查被告有上揭事實欄第一項所示之強制戒治及科刑處罰紀
    錄，有刑案資料查註紀錄表、臺灣高等法院被告前案紀錄表
    各1 份存卷足憑。被告於90年8 月10日執行強制戒治期滿後
    ，5 年內開始再犯施用毒品罪，迭經本院以93年度訴字第15
    16號判處有期徒刑1 年2 月（嗣經臺灣高等法院以93年度上
    訴字第3286號駁回上訴確定）、以96年度訴字第1634號判處
    有期徒刑8 月（嗣因撤回上訴而確定），故縱被告於本案再
    度施用毒品之時間，係在強制戒治執行完畢5 年以後，揆諸
    前揭說明，仍應依毒品危害防制條例第10條規定處罰。綜上
    所述，本案事證明確，被告犯行堪予認定，應依法論科。
三、按海洛因係屬毒品危害防制條例第2 條第2 項第1 款所定之
    第一級毒品。核被告所為，係犯毒品危害防制條例第10條第
    1 項之施用第一級毒品罪。其持有第一級毒品海洛因之低度
    行為，為施用之高度行為所吸收，不另論罪。又被告前因施
    用毒品案件，經本院以93年度訴字第1516號判處有期徒刑1
    年2 月，嗣經臺灣高等法院以93年度上訴字第3286號駁回上
    訴確定，於95年3 月7 日縮刑假釋出監，迄於95年4 月27日
    期滿未經撤銷假釋，以已執行論等情，有臺灣高等法院被告
    前案紀錄表附卷可稽，其於有期徒刑執行完畢後5 年內，故
    意再犯本件有期徒刑以上之罪，為累犯，應依刑法第47條第
    1 項加重其刑。爰審酌被告前因施用毒品，曾接受強制戒治
    之執行完畢，獲有不起訴處分之寬典，並經論罪科刑且已執
    行完畢，仍不知抗拒毒品誘惑，再次漠視法令禁制而犯本罪
    ，非但戕害自我身心健康，對於社會風氣、治安亦潛有相當
    危害，兼衡其犯罪之動機、目的、手段及犯罪後之態度等一
    切情狀，量處如主文所示之刑，以示懲儆。扣案之海洛因（
    淨重0.29公克），為本案查獲之第一級毒品，應依毒品危害
    防制條例第18條第1 項前段沒收銷燬之；至於包裝袋5 個（
    含裝盛上開海洛因之包裝袋1 個，及其內海洛因均已用罄之
    其他包裝袋4 個），則均為被告所有，供其犯本件施用第一
    級毒品罪所用之物，此據被告供承在卷，爰均依刑法第38條
    第1 項第2 款宣告沒收之。
據上論斷，應依刑事訴訟法第273 條之1 第1 項、第299 條第1
項前段，毒品危害防制條例第10條第1 項、第18條第1 項前段，
刑法第11條前段、第47條第1 項、第38條第1 項第2 款，判決如
主文。
本案經檢察官沈志成到庭執行職務。
中　　華　　民　　國　　96　　年　　7 　　月　　31　　日
                  刑事第十五庭　法　官　朱嘉川
以上正本證明與原本無異。
如不服本判決，應於判決送達後10日內，向本院提出上訴狀。
                                書記官　陳聖儒
中　　華　　民　　國　　96　　年　　7 　　月　　31　　日
附錄本案論罪科刑法條全文：
毒品危害防制條例第10條
施用第一級毒品者，處6 月以上5 年以下有期徒刑。
施用第二級毒品者，處3 年以下有期徒刑。
